【裁判字號】    90,交上易,726
【裁判日期】    900725
【裁判案由】    過失傷害
【裁判全文】
臺灣高等法院臺南分院刑事判決              九十年度交上易字第七二六號    Ｇ
      上  訴  人  臺灣臺南地方法院檢察署檢察官
      上  訴  人
      即  被  告  乙  ○  ○
右上訴人因被告過失傷害案件，不服臺灣臺南地方法院九十年度交易字第一一七號中
華民國九十年三月二十九日第一審判決（起訴案號：臺灣臺南地方法院檢察署八十九
年度營偵字第一五九七號），提起上訴，本院判決如左：
      主      文
原判決撤銷。
乙○○因過失傷害人致重傷，處有期徒刑陸月，如易科罰金，以參佰元折算壹日。
      事      實
一、乙○○於民國（下同）八十九年七月七日晚上十時十分許，駕駛車號Ｊ五－一０
    二０號自用小客車，內載其母親，沿南一七一線道路，由台南縣北門鄉往將軍鄉
    西向東方向行駛，途經同路與台十七線道路交岔路口，理應注意車輛行駛時，駕
    駛人應注意車前狀況，隨時採取必要之安全措施及車輛行至閃光號誌之交岔路口
    ，支線道車應暫停讓幹線道車先行，並依照閃光號誌之指示行駛。而依當時情形
    雖係夜間，但天氣晴朗路況有照明、無障礙物、無缺陷、路面乾燥、視距良好，
    ，又無不能注意之情事，竟疏於注意，於通過上開交岔路口時，方未減速，且未
    暫停仍貿然前行，適有由丙○○所駕駛之車號ＲＴ－五六九二號自用小客車，內
    載友人甲○○，由台南縣往嘉義縣向北向行駛至該交岔路口，二車因而相撞，黃
    車車頭撞上莊車側面，致丙○○因而頭部外傷、顏面多處裂傷、左耳裂傷及右膝
    挫傷等傷害；甲○○則臉部多處撕裂傷及前額骨骨折、右眼外傷性角膜裂傷致
    其右眼視力裸視僅達萬國視力表之零點零壹之重傷害。
二、案經丙○○、甲○○訴由台南縣警察局學甲分局報告經臺灣臺南地方法院檢察署
    檢察官偵查起訴。
      理      由
一、訊據上訴人即被告乙○○固坦承有於右揭時地，與告訴人丙○○、甲○○所乘之
    車發生車禍，惟否認有何犯行，於原審辯稱：伊在該路口時，看見告訴人丙○○
    所駕駛之自用小客車駛來，即停車讓告訴人丙○○之車先過，是告訴人丙○○酒
    後駕車撞伊，且告訴人丙○○身上酒味濃厚云云。於本院則辯稱：伊也有被撞到
    ，也有受傷的伊希望和解，才沒有提告訴，本件是大家均有過失，那時他們速度
    太快而撞上的云云。
二、惟查，右揭事實，業據告訴人丙○○迭於警訊、偵查、本院審理指訴歷歷
    ，且丙○○、甲○○受有前事實欄內所載之傷，亦有診斷証明書三紙附卷可稽，
    並有警局道路交通事故調查報告表暨相片十幀在卷可按，事證已甚明確。
三、按車輛行駛時，駕駛人應注意車前狀況，隨時採取必要之安全措施及車輛行至閃
    光號誌之交岔路口，支線道車應暫停讓幹線道車先行，並依閃光號誌之指示行駛
    ；閃光黃燈表示「警告」，車輛應減速接近，注意安全、小心通過；閃光紅燈表
    示「停車再開」，車輛應減速接近，先停止於交岔路口前，讓幹道車優先通行後
    認為安全時，方得續行。道路交通安全規則第九十四條第三項、第一百零二條第
    一項第一款、第二款、道路交通標誌標線號誌設置規則第二百十一條第一項各定
    有明文。被告駕車理應注意上揭道路交通安全規則，且依當時天候晴、夜間路況
    有照明、無障礙物、無缺陷、路面乾燥、視距良好，又無不能注意之情形，竟疏
    未注意為之，以致肇事，致被害人受傷，被告應有過失。而本件車禍確係因被告
    行駛至設有閃光號誌交岔路口，未減速慢行，其行向為閃光紅燈，且支線道車未
    禮讓幹線道車輛先行所肇致，為肇事主因，亦經台灣省台南區車輛行車事故鑑定
    委員會鑑定及台灣省車輛行車事故覆議鑑定委員會覆議在案，均為相同之認定，
    有台灣省台南區車輛行車事故鑑定委員會八十九年十一月十七日南鑑字第八九一
    二四六號函影本及台灣省車輛行車事故覆議鑑定委員會八十九年十二月二十九日
    府覆議字第八九二二二一號函附卷可稽（見偵查卷第九頁至第十一頁），且告訴
    人丙○○於警訊中經以酒精檢測器檢測，酒精濃度為０，有酒精測試值影本一紙
    可據（見警訊卷第十三頁），又告訴人丙○○、甲○○經抽血送驗，結果亦均呈
    未攝取酒精食品反應，有尚捷特殊檢驗中心之檢驗單二紙附於警訊卷可據，雖被
    害人即告訴人丙○○駕駛小客車，行經設有閃光黃燈號誌岔路口，未減速慢行，
    及未注意車前狀況，為肇事次因，亦與有過失，亦無從解免被告過失之責任，被
    告上開所為辯解，亦不足採憑。且被害人所受之前揭傷害與被告過失之駕駛行為
    ，具有相當因果關係，是被告之過失傷害犯行，洵堪認定，應予依法論科。
四、又告訴人即被害人甲○○受有右眼視力裸視僅達萬國視力表之零點零壹之傷害，
    已係毀敗一目之重傷之情形，有國立成功大學醫學院之診斷証明書附於本院卷可
    稽。其傷害亦合於勞工保險局殘廢給付之第二十二項規定，適用第十一等級，給
    與投保薪資，有該保險局之覆文可據。核被告乙○○所為，對被害人甲○○係犯
    刑法第二百八十四條第一項後段之罪、對被害人丙○○係犯刑法第二百八十四條
    第一項前段。又被告係以一行為觸犯二罪名，為想像競合犯，依法從一重論以過
    失致重傷罪。查公訴人雖未引用該條項後段之規定但因係規定於同一條項，毋庸
    變更起訴法條，併予明。原審以被告事證已臻明確，因予論罪科刑，固非無見
    ，惟查（一）原審誤認二車係迎面對撞，顯與告訴人及被告於原審及本院審理中
    之供詞均不相符，認定事實已有可議，（二）又被害人甲○○受有右眼視力裸視
    僅達萬國視力表之零點零壹之傷害，應屬重傷，而有刑法第二百八十四條第一項
    後段之適用，此部分原審亦認係同條項前段之罪亦有未洽。被告於本院猶執陳詞
    ，否認犯罪指摘原判決不當，雖不足採，檢察官上訴指摘原判決適用法則不當為
    有理由，自應由本院將原判決撤銷改判。爰併審酌被告過失之程度、犯罪所生之
    危害（被告自己亦受有頭部外傷，合併腦震盪之傷害，且未提告訴）及犯罪後之
    態度等一切情狀，量處如主文所示之刑，並依刑法第二條第一項前段規定，適用
    裁判時之法律即依新修正刑法第四十一條第一項前段規定諭知易科罰金之折算標
    準示懲。
據上論結，應依刑事訴訟法第三百六十九條第一項前段、第三百六十四條、第二百九
十九條第一項前段、刑法第二條第一項前段、第第二百八十四條第一項、第五十五條
、第四十一條第一項前段、罰金罰鍰提高標準條例第一條前段、第二條，判決如主文
。
本案經檢察官劉榮堂到庭執行職務。
中    華    民    國      九十      年      七      月      二十五      日
                                  臺灣高等法院臺南分院刑事第三庭
                                      審判長法官  黃    崑    宗
                                            法官  楊    省    三
                                            法官  莊    俊    華
右正本證明與原本無異。
如不服本判決，應於判決送達後十日內向本院提出上訴狀，其未敘述理由者並應於提
出上訴狀後十日內向本院補提理由書（應附繕本)。
                                      法院書記官  易    慧    玲
中    華    民    國      九十      年      七      月      二十七      日
附錄本判決論罪科刑法條：
刑法第二百八十四條：
因過失傷害人者，處六月以下有期徒刑、拘役或五百元以下罰金，致重傷者，處一年
以下有期徒刑、拘役或五百元以下罰金。
從事業務之人，因業務上之過失傷害人者，處一年以下有期徒刑、拘役或一千元以下
罰金，致重傷者，處三年以下有期徒刑、拘役或二千元以下罰金。


司法院資訊處製作；財團法人民間司法改革基金會備份。
